# 以非货币性资产设立子公司且构成业务

提问人：Dozen 时间：2019-02-14 15:43:30
请教陈版：母公司 A 以非货币性资产设立子公司 B，A持有 B 的 80%股权，B 的其他20% 出资系由与 A在同一控制下的集团外关联方 D以非货币性资产出资提供，上述非货币性资产均构成业务，且有一部分资产是母公司 A 持有的另一个子公司 C 的 100% 股权。这种情况下想讨论关于子公司 B 的单体报表和合并报表处理问题。
1.子公司B 单体层面应当以评估值入账还是按照同一控制下吸收合并处理（子公司B 是专为该交易而设立的，满足同一控制下的要求）；
2. 子公司 B 拥有了 C 的股权，应当编制合并报表，是否应当按照同一控制下合并的原则处理，即 B 的合并层面就要将所有的非货币性资产还原成账面价值（抵消掉评估增值）且按照同一控制下原则编报对比数；在 B 合并报表时，对于评估增值的抵销，一方是资产，另一方放在什么地方，B 新设立无资本公积，是冲减未分配利润，还是冲减实收资本？
个人理解：
对于 1 ，论坛上有挺多类似讨论，虽然这个过程是同一控制下，但是如果按照账面价值处理的话会产生资本公积负数，因此单体层面应当以评估价值入账。
对于 2 ，论坛上也有挺多类似讨论，虽然 B 是新设立的，但是系专为该交易而设立的，应当按照同一控制下合并原则处理并编报对比数。对于评估增值的部分应当冲减哪个权益科目的问题，个人认为应当冲减实收资本，因为在 B 的合并层面资产已经全都还原成账面价值了，实收资本本身就是以这些资产出资的，似乎这个评估值冲减实收资本会更合理些，但这样做的后果就是 B 的单体层面实收资本会比合并层面实收资本大，两者不相等有些奇怪。不知这个问题应该怎样理解
谢谢。

回答人：chenyiwei
对于 1 ，你的理解基本合理。
对于 2 ，应冲减 B的合并报表层面的资本公积（即使这样做会使 B的合并报表层面的资本公积出现负数），而不应冲减 B 的实收资本。即 B 的个别报表和合并报表层面的实收资本应当一致。

提问人：Dozen 时间：2019-02-14 18:55:18
感谢陈版主，可否解释一下将资本公积冲减成负数的原因呢，就要反映出这个出资不实的过程？是否应 “资本公积不足时，冲减留存收益呢？”。
此外，可否解释一下 A 公司在此基础上怎样合并。A 合并层面相当于以价值为 0的资产还了一个子公司，是否应当按照其持股比例确认子公司的净资产到资本公积呢？
应当确认的资本公积是 2080%=16万，少数股权 4 万；还是资本公积10080%=80 万，未分配利润-80*80%=-64 万，少数股东权益 4 万？
谢谢

回答人：chenyiwei
体现出实质上是出资不实。一般不建议冲减留存收益。合并报表层面对 C投入的资产应按公允价值计量，对 A 投入B 的资产按原账面价值计量，在此基础上确定 B 的净资产，乘以少数股权比例为少数股东权益。差额调整资本公积。